【裁判字號】    99,上易,798
【裁判日期】    990630
【裁判案由】    妨害自由等
【裁判全文】
臺灣高等法院臺中分院刑事判決         99年度上易字第798號
上  訴  人
即  被  告  甲○○  原名曾惠.
上列上訴人因妨害自由案件，不服臺灣臺中地方法院99年度易字
第793號中華民國99年5月17日第一審判決（准予交付審判案號：
臺灣臺中地方法院98年度聲判字第83號)，提起上訴，本院判決
如下：
    主    文
上訴駁回。
    理    由
一、按不服地方法院之第一審判決而上訴者，須提出上訴書狀；
    上訴書狀並應敘述具體理由，此為法定必備之程式。上訴書
    狀未敘述上訴理由者，應於上訴期間屆滿後20日內補提理由
    書於第一審法院，逾期未補提者，第一審法院應定期間先命
    補正。倘上訴書狀已敘述理由，但所敘述者非屬具體理由，
    則屬不符上訴之法定程式，由第二審法院以其上訴不合法律
    上程式，判決駁回，不生定期命補正之問題，此觀刑事訴訟
    法第350條第 1項、第361條、第362條及第367條之規定自明
    。所謂具體理由，必係依據卷內既有訴訟資料或提出新事證
    ，指摘或表明第一審判決有何採證認事、用法或量刑等足以
    影響判決本旨之不當或違法，而構成應予撤銷之具體事由，
    始克當之（例如：依憑證據法則具體指出所採證據何以不具
    證據能力，或依憑卷證資料，明確指出所為證據證明力之判
    斷如何違背經驗、論理法則）。若僅泛言原判決認定事實錯
    誤、違背法令、量刑失之過重或輕縱，而未依上開意旨指出
    具體事由；或形式上雖已指出具體事由，然該事由縱使屬實
    ，亦不足以認為原判決有何不當或違法者（例如：對不具有
    調查必要性之證據，法院未依聲請調查亦未說明理由，或援
    用證據不當，但除去該證據仍應為同一事實之認定），皆難
    謂係具體理由，俾與第二審上訴制度旨在請求第二審法院撤
    銷、變更第一審不當或違法之判決，以實現個案救濟之立法
    目的相契合，並節制濫行上訴（最高法院97年度台上字第89
    2、3967、3894、3889號判決意旨參照）。
二、本件上訴人即被告甲○○於民國99年 5月24日收受原審判決
    ，同年6月1日具狀向原審法院提出上訴，其上訴理由略以：
    (一)說伊恐嚇他人致生危害於安全，試問若告訴人乙○○心生
      恐懼，告訴人為何不辭職，還硬賴在社區工作，這與心生
      恐懼要件不符。再者告訴人有何人身安危之虞，伊兒子曾
      強於民98年9月13日在本社區遭受手燙傷，於民國97年5
      月8日兒童座椅在社區家門外遭人動手腳，如此之管理令
      本棟大樓生命已遭受危害，告訴人才是危險人物。且99年
      4月21日本棟大樓房客被驅離，甚至已提告訴，所有權人
      的房門已鎖住不讓房客進出，但在渠等三樓管理中心即告
      訴人工作地點竟未經房屋所有權人同意即開房門讓房客進
      出，此等行為叫不法管理。如此之人怎會因被告之幾句言
      行心生恐懼？(二)本棟大樓長期以來讓維新保全掌控管委會
      ，甚至侵害本棟大樓權益，法律竟然保護這些不法之徒，
      卻對爭取自己權益的人漠視權利，法之存在是在遏止不法
      之徒，不是在限制抗爭的方法及人事物，這樣只會讓不法
      之徒更無視他人權益，只會更加踐踏法律等語。
三、按刑事訴訟法第17條第8款所謂推事曾參與前審之裁判，係
    指參與於實質上與實體上裁判形成有關之審判程序而言，故
    如僅參與判決之宣示，或開始再審、延長羈押、推事迴避等
    之裁定程序，甚或形式裁判（例如，不受理、免訴或管轄錯
    誤之判決）之審判程序，均不在上開規定之列（最高法院29
    年上字第414號、90年台上字第7832號判例參照）。另按修
    正刑事訴訟法仿效外國立法例，新增「交付審判」制度，乃
    對檢察官起訴裁量權之制衡，除內部監督機制外，宜有檢察
    機關以外之監督機制，故賦予法院對檢察官不起訴或緩起訴
    處分之監督審查權限，旨在防止檢察官裁量權之濫用，告訴
    人或告發人於不服上級檢察署之駁回處分者，得向法院聲請
    交付審判，由法院介入審查，以提供告訴人多一層救濟途徑
    。再刑事訴訟法原於91年2月8日以總統華總一義字第091000
    25590號令公布增訂第258條之1至258條之3關於交付審判制
    度之規定，嗣於92年1月14日又增訂第285條之1第2項，規定
    「律師受前項之委任，得檢閱偵查卷宗及證物並得抄錄或攝
    影。但涉及另案偵查不公開或其他依法應予保密之事項，得
    限制或禁止之」，此與「偵查不公開」的密行性原則不完全
    一致，而是「原則不密行」，僅在特殊必要之情形下，法院
    依個案裁量，以決定是否禁止代理人閱覽偵查卷宗之資料；
    且同法第258條之3第3項規定「法院為前項裁定前，得為必
    要之調查」，此所謂「得為必要之調查」，應係指該證據係
    告訴人在偵查中已提出，檢察官未予調查之證據，而非告訴
    人在聲請交付審判時才提出之新證據，否則，不僅交付審判
    後之事實將不明確，更陷法院為偵查機關（95年12 月13日
    臺灣高等法院暨所屬法院95年法律座談會決議、臺灣高等法
    院暨所屬法院93年法律座談會決議參照）。另依刑事訴訟法
    第258條之4規定，交付審判之程序，除法律別有規定外，適
    用同法第二編第一章第三節有關審判程序之規定。是故，揆
    之職掌「交付審判」權限之主體，既非檢察官，且其應適用
    之程序亦非偵查程序，而係審判程序，二者在制度本質及目
    的上，明顯不同，自難將「交付審判程序」與「偵查程序」
    相類擬，而認係屬於檢察官之職務甚明。查：本件前經臺灣
    臺中地方法院檢察署檢察官以98年度偵字第17466號為不起
    訴處分，並經臺灣高等法院臺中分院檢察署以98年度上聲議
    字第1895號處分書駁回再議，後經告訴人乙○○聲請交付審
    判，經臺灣臺中地方法院以98年度聲判字第83號裁定准予交
    付審判，被告提起抗告並經本院99年度抗字第5號裁定駁回
    抗告。本庭前係對於臺灣臺中地方法院准予交付審判之裁定
    為抗告審查，與法官參與前審裁判而應自行迴避之情形即同
    一法官，就同一案件，或曾參與下級審之裁判要件或曾執行
    檢察官或司法警察官之職務者均不符，故本件無法官應自行
    迴避之情形，合先敘明。
四、復按刑事訴訟法第361條第2項條文、立法修正理由及上開最
    高法院判決意旨，被告倘已提出上訴理由，但所提非屬具體
    理由者，由第二審法院以上訴不合法律上之程式，以判決駁
    回之。至於上訴理由是否具體，係屬第二審法院審查範圍，
    則不在命補正之列（參見法院辦理刑事訴訟案件應行注意事
    項第162點）。查：本件上訴人之上訴雖已敘述上訴理由，
    然僅泛言指稱告訴人有何因上訴人之言行而致生危害之虞，
    仍未依卷內既有訴訟資料或提出新事證，指摘或表明原審判
    決有何採證認事、用法或量刑等足以影響判決本旨之不當或
    違法，且本院審酌原審依卷內所有訴訟資料，告訴人及證人
    於原審時之指述、皮爾凱登大樓辦公室監視錄影光碟、員警
    蒐證光碟、翻拍照片等證據認定被告犯罪，且於判決理由中
    論述明白何以採為有罪之認定，並審酌被告之前科而為適當
    之量刑，其認事用法並無違誤之處。
五、綜上所述，本件上訴人既未依據卷內既有訴訟資料或提出新
    事證，指摘或表明第一審判決有何採證認事、用法或量刑等
    足以影響判決本旨之不當或違法，而構成應予撤銷之具體事
    由，即與未敘述具體理由無異。是上訴人提起本件上訴之理
    由既非合法，為無理由，爰不經言詞辯論，逕行判決駁回被
    告之上訴。
六、據上論斷，應依刑事訴訟法第367條前段、第372條，判決如
    主文。
中    華    民    國    99    年    6     月    30    日
            刑事第六庭    審判長法  官  李  文  雄
                                法  官  林  靜  芬
                                法  官  陳  如  玲
以上正本證明與原本無異。
不得上訴。
                                書記官  陳  信  和
中    華    民    國    99    年    7     月    2     日

司法院資訊處製作；財團法人民間司法改革基金會備份。
